臺灣板橋地方法院刑事裁定　　　　　　94年度交聲字第1011號
原處分機關　交通部公路總局臺北區監理所
異　議　人
即受處分人　甲○○
上列受處分人因違反道路交通管理處罰條例案件，對交通部公路
總局臺北區監理所於中華民國94年6 月3 日以北監自裁字裁00-0
00000000號所為處分不服（原處分案號：94年5 月3 日北監檢字
第402417154號），聲明異議，本院裁定如下：
        主  文
異議駁回。
        理  由
一、原處分意旨略以：異議人即受處分人甲○○所有之車號9F-1
    168 號一般自用小客車，應於民國（下同）94年2 月2 日參
    加定期檢驗，因不依限期參加定期檢驗之違規，為原處分機
    關於94年5 月3 日以北監檢字第402417154 號掣單舉發，原
    處分機關據此依道路交通管理處罰條例第17條第1 項之規定
    ，於94年6 月3 日以北監自裁字裁00-000000000號裁處罰鍰
    新臺幣（下同）900 元，並責令檢驗。
二、異議意旨略以：異議人所駕駛車牌號碼9F-1168 號驕車係89
    年2 月2 日所購買，事隔5 年後，突然於94年5 月中旬接到
    裁罰單說未依限期參加定期檢驗，因此被裁罰。台北區監理
    所宣稱有用平信通知，要異議人自己牢記定期檢驗日期，卻
    提不出有以信件通知申訴人之證據。又新車規定5 年才要定
    期檢驗，有誰會記得5 年後的檢驗日期，雖汽車行照有記載
    ，但又有多少機會去翻閱，如此強迫異議人牢記檢驗日期顯
    不合理。再者，台北區監理所宣稱都會以平信通知受檢車輛
    ，但有可能台北區監理所漏列，內部作業疏漏，郵局寄丟等
    等可能因素，片面逕行認定異議人收到卻不理會，為此爰依
    法聲明不服，請求撤銷原處分云云。
三、按領有牌照之汽車，其出廠年份，自用小客車未滿5 年者免
    予定期檢驗，5 年以上未滿10年者，每年至少檢驗1 次，10
    年以上者每年至少檢驗2 次，汽車所有人應於指定日期前後
    1 個月內持行車執照、新領牌照登記書向公路監理機關申請
    檢驗，道路交通安全規則第44條第1 項定有明文，又汽車不
    依限期參加定期檢驗者，處汽車所有人新台幣900 元以上18
    00元以下罰鍰，逾期1 個月以上者並吊扣其牌照，至檢驗合
    格後發還，逾期6 個月以上者，註銷其牌照，道路交通管理
    處罰條例第17條第1 項亦定有明文。
四、經查：
（一）按處理違反道路交通管理事件，有關文書送達之程序，依
      行政程序法之規定，違反道路交通管理事件統一裁罰基準
      及處理細則第5 條定有明文。而依行政程序法第72條第1
      項前段、第73條第1 項之規定：送達，於應受送達人之住
      居所、事務所或營業所為之；於應送達處所不獲會晤應受
      送達人時，得將文書付與有辨別事理能力之同居人、受僱
      人或應送達處所之接收郵件人員。經查，異議人於本件違
      規日期即94年2 月2 日至台北區監理所裁決日期即94年6
      月3 日止，均設籍於「臺北縣泰山鄉○○路2 號12樓」，
      有裁決所一次裁決查詢報表1 紙在卷可稽。是依前開法律
      規定，異議人之應受送達處所，應係「臺北縣泰山鄉○○
      路2 號12樓」。再查，本件舉發通知單及裁決書係分別於
      94 年5月10日、94年6 月6 日，由異議人上開住所之大廈
      管理委員會所僱之管理員收受，此有中華民國郵政掛號郵
      件收件回執影本及交通部公路總局臺北區監理所送達證書
      各1 紙附卷足憑，揆之上開法律規定，於管理員收受之時
      已發生合法送達之效力，合先敘明。
（二）本件異議人即受處分人甲○○所有之車號9F-1168 號自用
      小客車，本應於94年2 月2 日依規定參加定期檢驗，竟不
      依限期參加該次定期檢驗等情，此有舉發通知單影本（北
      監檢字第402417154 號）、裁決書影本（北監自裁字裁00
      -000000000號）、交通部公路總局臺北區監理所94年5 月
      23日北監車字第0940040906號函影本各1 紙附卷可稽，異
      議人對此亦不爭執，異議人不依限期參加定期檢驗之違規
      事實，堪以認定。
（三）雖異議人以前揭情詞置辯，然據台北市監理處於94年5 月
      23日以北監車字第0940040906號函敘明：查車輛定期檢驗
      日期，除於行車執照已明確載明，且該照注意事項1 亦有
      註記：「請於指定檢驗日期前後1 個月內申請檢驗」，車
      輛檢驗通知單以平信寄送，係監理機關為民服務所增加措
      施，以提醒車主驗車，車主仍應依行照指定日期限期內參
      加檢驗等語明確，此有該函文影本1 紙附卷可稽。是以汽
      車指定檢驗日期，行車執照上均以文字載明，此為公眾週
      知之事，異議人自難諉為不知，又車輛所有人應依行照所
      載檢驗期限自行前往受檢，監理機關並無通知之義務，縱
      有通知亦屬服務性質提醒車主，車主只須於期限前至任何
      監理機關或委託代驗處所受檢驗即可，並毋須由監理機關
      指定具體特定之時間、地點，交通監理單位之以明信片通
      知，僅係提醒車主之便民措施，汽車定期檢驗並非以交通
      監理單位之檢驗汽車通知單之送達為要件。綜上，異議人
      前開所辯，委無足採，本件違規事證已臻明確，其事實堪
      予認定，故原處分機關據以援引上開規定裁處異議人900
      元，核無違誤之處，本件異議人之聲明異議為無理由，應
      予駁回。
據上論斷，應依道路交通管理處罰條例第87條第2 項，道路交通
案件處理辦法第19條，裁定如主文。
中    華    民    國    94    年    8    月    30    日
                  交通法庭           法  官  吳幸娥
上正本證明與原本無異。
如不服本裁定，應於送達後5日內，向本院提出抗告狀。
                                     書記官  洪惠玲
中    華    民    國    94    年    8    月    30    日
